【裁判字號】    97,上訴,3702
【裁判日期】    970916
【裁判案由】    違反槍砲彈藥刀械管制條例
【裁判全文】
臺灣高等法院刑事判決                97年度上訴字第3702號
上  訴  人  臺灣臺北地方法院檢察署檢察官
被      告  甲○○
選任辯護人  蔡英雌律師
上列上訴人因被告違反槍砲彈藥刀械管制條例案件，不服臺灣臺
北地方法院97年度訴字第860號，中華民國97年7月18日第一審判
決（起訴案號：臺灣臺北地方法院檢察署97年度偵字第7517號）
，提起上訴，本院判決如下：
    主  文
原判決撤銷。
甲○○未經許可，持有可擊發子彈具有殺傷力之改造手槍，處有
期徒刑年貳月，併科罰金新臺幣伍萬元，罰金部分，如易服勞
役，以新臺幣壹仟元折算壹日。
扣案之仿GLOCK廠一七型半自動手槍製造之改造手槍壹枝（含彈
匣壹個，槍枝管制編號：0000000000號）、子彈壹顆均沒收。
    事  實
一、甲○○明知未經許可，不得無故持有槍砲彈藥刀管制條例所
    列管之槍枝、子彈，竟未經中央主管機關許可，基於無故持
    有具殺傷力改造槍枝、子彈之犯意，於民國97年3月24日清
    晨5時許，在臺北市中山區○○○路286號前，自真實姓名年
    籍不詳綽號「小白」之成年男子處收受可發射子彈具有殺傷
    力之仿GLOCK廠17型半自動手槍製造之改造手槍1枝（含彈匣
    1個，槍枝管制編號：0000000000號），及具有殺傷力之子
    彈2顆，而無故持有之。嗣於同日上午9時45分許，在臺北市
    ○○○路與中山北路2段59巷口處為警查獲，並扣得上揭槍
    、彈（子彈1顆經鑑定試射，已不具殺傷力）。
二、案經臺北市政府警察局中山分局報請臺灣臺北地方法院檢察
    署檢察官偵查起訴。
    理  由
一、訊據被告甲○○對於上揭時、地持有具殺傷力之槍、彈犯行
    坦承不諱，核與證人即查獲警員林殷安於偵訊之證述情節相
    符（偵卷第37頁）。而扣案槍、彈經送內政部警政署刑事警
    察局鑑定結果得知，送鑑手槍1枝，認係改造手槍，由仿GLO
    CK廠17型半自動手槍製造之槍枝，換裝土造金屬槍管而成，
    擊發功能正常，可擊發適用子彈使用，認具殺傷力；送鑑子
    彈2顆，認均係非制式子彈，由金屬彈殼組合金屬彈頭而成
    ，採樣1顆試射，可擊發，認具殺傷力（另1顆子彈雖未經試
    射，惟與經採樣試射之該顆子彈外觀相同，此有照片可憑，
    且同時被查扣，應認亦有殺傷力），此有該局97年4月17日
    刑鑑字第0970046301號槍彈鑑定書、扣案槍彈照片在卷可憑
    。堪認被告之自白與事實相符。故本案事證明確，被告犯行
    洵堪認定，應依法論科。
二、核被告所為，係犯槍砲彈藥刀械管制條例第8條第4項未經許
    可持有可發射子彈具有殺傷力之改造手槍罪、同條例第12條
    第4項之未經許可持有具殺傷力之子彈罪。被告1持有槍、彈
    行為，同時觸犯上開2罪名，為想像競合犯，應依刑法第55
    條規定，從一重之槍砲彈藥刀械管制條例第8條第4項未經許
    可持有可發射子彈具有殺傷力之改造手槍罪處斷。
三、原審予以論科，固非無見。惟原判決疏未就扣案槍枝之彈
    匣1個併予沒收，容有未洽。原判決以被告因抵債而自「
    小白」處取得持有上揭槍、彈，及坦承犯行顯具悔意，而認
    被告所犯有情輕法重堪予憫恕之情形，依刑法第59條規定予
    以減輕其刑後，再對被告為緩刑宣告。惟按刑法第59條之酌
    量減輕其刑，必於犯罪之情狀，在客觀上足以引起一般同情
    ，認為即予宣告法定低度刑期，猶嫌過重者，始有其適用，
    至於犯罪動機、情節輕微、素行端正、家計負擔、犯後態度
    等情狀，僅可為法定刑內從輕科刑之標準，不得據為酌量減
    輕之理由（最高法院51年台上字第899號、28年上字第1064
    號等判例意旨可參）。原判決僅以被告持有槍、彈之動機（
    為抵債）及犯罪後態度之刑法第57條科刑時所應審酌之事項
    ，作為適用刑法第59條「犯罪情狀可憫恕」之依據，並未再
    說明被告有何得予酌減刑度之具體理由，揆諸上揭判例意旨
    ，難謂允當。檢察官據此提起上訴，指摘原判決不當，為有
    理由。原判決既有上開可議而無可維持，自應由本院予以撤
    銷改判。爰審酌被告清晨即於公共場所持有槍、彈，幸因警
    方即時查獲，致其非法持有槍、彈之時間不長，惟對社會安
    寧秩序之危害與惡性非輕，然被告坦承犯行，並表示悔意，
    犯後態度尚佳，兼衡其持槍、彈之犯罪手段、係為抵債之犯
    罪動機及智識程度為高中肄業等一切情狀，量處如主文所示
    之刑，罰金部分，並諭知易服勞役之折算標準，以資懲儆。
    被告雖聲請依刑法第59條酌減其刑並為附條件緩刑宣告，惟
    被告無視法令禁制，未經許可持有具殺傷力之槍、彈，且於
    公共場所持有，對人身安全及社會治安造成潛在之危害非輕
    ，實無證據足資認定客觀上有足以引起一般同情之情狀，至
    於被告無前科紀錄，犯罪後坦承犯行等節，核非刑法第59條
    所稱得據為酌量減輕其刑之理由，自無從依該條規定予以酌
    量減輕其刑。而按刑法第74條第1項緩刑之宣告以被告所犯
    之罪受2年以下有期徒刑、拘役或罰金之宣告為要件，本件
    既認被告犯罪並無任何減刑規定得以適用，並於法定刑度內
    ，酌予量處逾有期徒刑2年之宣告刑，核與緩刑宣告之要件
    即有不合，依法自無從給予被告緩刑之宣告，附此敘明。至
    於扣案之改造手槍1枝（含彈匣1個）、子彈1顆均係違禁物
    ，應依刑法第38條第1項第1款之規定宣告沒收。另1顆經試
    射已失其違禁物性質之子彈，無庸諭知沒收，併此敘明。
據上論斷，應依刑事訴訟法第369條第1項前段、第364條、第299
條第1項前段，槍砲彈藥刀械管制條例第8條第4項、第12條第4項
，刑法第11條前段、第55條、第42條第3項、第38條第1項第1款
，判決如主文。
本案經檢察官謝英民到庭執行職務
中    華    民    國    97    年    9     月    16    日
                  刑事第二庭審判長法  官  洪光燦
                                  法  官  李麗玲
                                  法  官  林恆吉
以上正本證明與原本無異。
如不服本判決，應於收受送達後十日內向本院提出上訴書狀，其
未敘述上訴之理由者並得於提起上訴後十日內向本院補提理由書
（均須按他造當事人之人數附繕本）。
                                  書記官  陳盈璇
中    華    民    國    97    年    9     月    16    日
附錄本案論罪法條
槍砲彈藥刀械管制條例第8條第4項
未經許可，持有、寄藏或意圖販賣而陳列第 1 項所列槍枝者，
處3年以上10年以下有期徒刑，併科新臺幣700萬元以下罰金。
槍砲彈藥刀械管制條例第12條第4項
未經許可，持有、寄藏或意圖販賣而陳列子彈者，處5年以下有
期徒刑，併科新臺幣300萬元以下罰金。


司法院資訊處製作；財團法人民間司法改革基金會備份。
